臺灣高雄地方法院刑事判決　　　　　　 100年度易字第1344號
公　訴　人　臺灣高雄地方法院檢察署檢察官
被　　　告　潘揚鈞
上列被告因竊盜案件，經檢察官提起公訴（100年度偵字第13623
號），本院判決如下：
    主  文
潘揚鈞犯侵入住宅罪，累犯，處拘役伍拾日，如易科罰金，以新
臺幣壹仟元折算壹日。
    事  實
一、潘揚鈞前因妨害風化案件，經本院以99年度訴字第35號判決
    處有期徒刑6 月確定，於民國99年12月24日易服社會勞動改
    易科罰金執行完畢。詎其猶不知悔改，基於侵入住宅之犯意
    ，在未徵得李忠誠或其他任何住戶同意下，於民國100 年4
    月28日凌晨3 時50分許，利用居住在高雄市三民區○○○路
    952 號「公園名第大樓」不知情之某住戶以磁卡開啟該大樓
    管制門之際，尾隨進入該大樓，再利用該住戶以磁卡開啟電
    梯上樓時一同乘坐電梯至該大樓952 號6 樓，之後步行下至
    952 號5 樓而侵入李忠誠位於952 號5 樓之15號住宅之樓梯
    間，並至李忠誠住宅大門前探看，為李忠誠即時發覺予以逮
    捕並報警處理，而查知上情。
二、案經李忠誠訴由高雄市政府警察局三民第二分局移送臺灣高
    雄地方法院檢察署檢察官偵查起訴
    理  由
一、證據能力部分：
    被告以外之人於審判外之陳述，雖不符同法第159 條之1 至
    第159 條之4 之規定，但經當事人於審判程序同意作為證據
    ，法院審酌該言詞陳述或書面陳述作成時之情況，認為適當
    者，亦得為證據，同法第159 條之5 第1 項定有明文。本判
    決所引用之各項證據，其中部分雖屬被告以外之人於審判外
    之陳述，然均經本院依法踐行調查證據程序，當事人於審判
    程序亦同意作為證據（見院二卷第28頁），本院審酌上開證
    據資料作成時之情況，並無違法不當及證明力明顯過低之瑕
    疵，且無依法應排除其證據能力之情形，認以之作為證據應
    屬適當，故有證據能力。
二、訊據被告潘揚鈞固不否認於上開時、地，未得住戶許可，侵
    入高雄市三民區○○○路952 號5 樓之15號住宅樓梯間，惟
    否認有何無故侵入他人住宅之犯行，辯稱：伊係到該處找蒲
    月昭要債云云，經查：
  (一)上揭犯罪事實，業據被告於本院審理時坦承：於100 年4 月
    28日凌晨3 時50分許，利用居住在高雄市三民區○○○路95
    2 號「公園名第大樓」不知情之某住戶以磁卡開啟該大樓管
    制門之際，尾隨進入該大樓，再利用該住戶以磁卡開啟電梯
    上樓時一同乘坐電梯至該大樓952 號6 樓，之後步行下至95
    2 號5 樓而侵入李忠誠位於952 號5 樓之15號住宅之樓梯間
    等情（見院一卷頁反面、第17頁正面、院二卷第40、41頁）
    ，並經證人即告訴人李忠誠於警詢、審判中證述甚詳在卷（
    見警卷第5 至9 頁、院二卷第29、30頁），復有刑案現場照
    片11張在卷可憑（見警卷第24至29頁），此部分事實堪以認
    定。
  (二)被告雖以上揭情詞置辯，惟刑法上所謂「無故侵入」，係指
    行為人無權或無正當理由，或未得住屋權人之同意，而違反
    住屋權人之意思，以積極作為或消極不作為之方式進入他人
    之住宅或建築物，至其係公然或秘密、和平抑或強行為之，
    均非所問。又有無正當理由而侵入，其理由正當與否，應以
    客觀標準觀察，凡法律、道義、習慣等所應許可，而無背於
    公序良俗者，始可認為正當理由。經查，本案被告明知非上
    開大樓之住戶，其如欲前往找尋李忠誠或蒲月昭，自應先以
    大樓之對講機或以電話聯繫，徵得李忠誠或蒲月昭之同意始
    行上樓，惟其捨此未為，逕自利用居住在高雄市三民區○○
    ○路952 號「公園名第大樓」不知情之某住戶以磁卡開啟該
    大樓管制門之際，尾隨進入該大樓進而侵入5 樓之15號樓梯
    間，且依證人即告訴人李忠誠於本院審理中結證稱：因為伊
    看見被告在伊家門口鬼鬼祟祟，伊一開門被告就跑走，然後
    伊看到外面的擺的球鞋很凌亂，伊就衝過去制服被告。…管
    理員跟伊說有不明人士在大樓出現，被告被管理員制止了好
    幾次，所以大樓用管制鎖，而且伊住在那個地方也曾被門鈴
    騷擾過等語（見院二卷第29頁），足見被告並未自李忠誠處
    取得出入該大樓之權利，是被告未經李忠誠及其他住戶同意
    ，逕自進入該大樓5 樓之15號樓梯間之行為，已足以破壞該
    棟大樓住家之和平，侵害該棟住戶不受干擾之居住自由，其
    所為自屬「無故」侵入住宅。被告尚不得僅憑其想找蒲月昭
    要債乙節，作為其有進入上開住宅之正當理由，否則無異任
    何人均得片面以其主觀之想法或冀望，執為侵入他人住宅之
    藉口。是被告辯稱：伊係到該處找蒲月昭要債，並非「無故
    」侵入他人住宅云云，並非可取。
  (二)綜上，本件事證明確，被告犯行堪以認定。
三、按所謂「住宅」，乃指人類日常居住之場所而言，公寓亦屬
    之。至公寓之「樓梯間」，就公寓之整體而言，為公寓之一
    部分，而與公寓有密切不可分之關係，故侵入公寓之樓梯間
    ，難謂無妨害居住安全之情形（最高法院76年台上字第2972
    號判例意旨參照）。是故核被告所為，乃係犯刑法第306 條
    第1 項之侵入住宅罪。又被告有如上開犯罪事實欄所載之犯
    罪科刑及執行情形，有臺灣高等法院被告前案紀錄表1 份在
    卷可查，其於受有期徒刑執行完畢後，5 年內故意再犯本件
    有期徒刑以上之罪，為累犯，應依刑法第47條第1 項規定，
    加重其刑。又按裁判上或實質上一罪，基於審判不可分原則
    ，其一部犯罪事實若經起訴，依刑事訴訟法第267 條規定，
    其效力及於全部，受訴法院對於未經起訴之他部分，俱應一
    併審判，此乃犯罪事實之一部擴張；而基於審判不可分之同
    一訴訟理論，其全部犯罪事實若已起訴，受訴法院認其中部
    分犯罪不能證明或行為不罰時，僅於判決理由內說明不另為
    無罪之諭知即可，毋庸於主文內更為無罪之諭知。至於刑事
    訴訟法第300條規定：「前條之判決，得就起訴之犯罪事實
    ，變更檢察官所引應適用之法條」，所稱之犯罪事實，係指
    單純一罪之單一事實及實質上或裁判上一罪之全部犯罪事實
    而言。亦即在不擴張及減縮原起訴犯罪事實之原則下，法院
    得就有罪判決，於不妨害基本社會事實同一之範圍內，自由
    認定事實，變更檢察官所引應適用之法條。又結合犯係因法
    律之特別規定，將二個可以獨立成立犯罪之行為，依法律規
    定而成為一個新罪，而應適用結合犯之罪名論處。因結合犯
    係包括的作為一個構成要件予以評價，其所結合之各個犯罪
    ，雖因與他罪相結合，而失其獨立性，惟所結合之罪名中，
    如有其中一部分不能證明被告犯罪者，因他部分原屬起訴範
    圍內之獨立犯罪，自得適用結合前之罪名論科，並於理由中
    說明相結合部分，因不能證明被告犯罪，基於結合犯係實質
    上一罪之法理，而不另為無罪之諭知即可，並無就起訴之犯
    罪事實變更檢察官所引應適用法條之問題（最高法院97年台
    上字第3738號判決意旨參照）。是被告被訴侵入住宅竊盜未
    遂，其中竊盜部分固不能證明被告犯罪（詳後述），然衡諸
    上開說明及實質上一罪之法理，就「竊盜」部分不另為無罪
    之諭知即可，且無就起訴之犯罪事實變更檢察官所引應適用
    法條之問題，併予敘明。爰審酌被告於半夜之際，無故侵入
    他人住宅之樓梯間，破壞該棟大樓住宅之和平及不受干擾之
    居住自由，犯罪後否認犯罪，且未能與告訴人達成和解，然
    考量其犯本案犯行，並未侵入告訴人屋內，犯罪情節尚屬輕
    微，並兼衡其犯罪之動機、目的、手段、智識程度（高中畢
    業）、生活狀況（自稱從事土地代書，每月收入約新臺幣5
    、6 萬元）等一切情狀，量處如主文所示之刑，並諭知易科
    罰金之折算標準，以資懲儆。
四、不另為無罪諭知：
  (一)公訴意旨略以：被告潘揚鈞於100 年4 月28日凌晨3 時50分
    許，未經告訴人李忠誠同意，擅自進入高雄市三民區○○○
    路952 號5 樓之15號（侵入住宅部分，詳前述）正欲偷取球
    鞋之際，為告訴人察覺予以逮捕報警，因認涉犯刑法侵入住
    宅竊盜未遂罪（起訴書原起訴被告係犯侵入住宅竊盜罪，經
    公訴檢察官當庭更正為侵入住宅竊盜未遂罪）等語。
  (二)按犯罪事實應依證據認定之，無證據不得認定犯罪事實；不
    能證明被告犯罪者，應諭知無罪之判決，刑事訴訟法第154
    條第2 項、第301 第1 項分別定有明文。認定犯罪事實所憑
    之證據，雖不以直接證據為限，間接證據亦包括在內，然而
    無論直接或間接證據，其為訴訟上之證明，須達於通常一般
    之人均不致有所懷疑，而得確信其為真實之程度者，始得據
    為有罪之認定（最高法院76年台上字第4986號判例意旨可資
    參照）。再告訴人之告訴，係以使被告受刑事訴追為目的，
    是其陳述是否與事實相符，仍應調查其他證據以資審認（最
    高法院52年台上字第1300號判例參照）。又檢察官對於起訴
    之犯罪事實，應負提出證據及說服之實質舉證責任，倘其所
    提出之證據，不足為被告有罪之積極證明，或其指出證明之
    方法，無從說服法院以形成被告有罪之心證，基於無罪推定
    之原則，自應為被告無罪判決之諭知（最高法院92年臺上字
    第128 號判例意旨參照）。
  (三)公訴人認被告涉犯前開竊盜罪嫌，無非以證人即告訴人李忠
    誠於警詢及審判時之證述、贓物認領保管單1 紙、現場及監
    視器翻拍照片為其主要論據。惟訊據被告固坦認於前開時、
    地侵入高雄市三民區○○○路952 號5 樓之15號住宅樓梯間
    之事實，惟堅決否認有何加重竊盜之犯行，並辯稱：告訴人
    李忠誠門口的鞋子，伊連動都沒動，是李忠誠當天用球鞋丟
    伊，所以球鞋才會掉落在走廊上等語置辯。
  (四)經查：
  1.證人即告訴人李忠誠於警詢中指訴：「我看到潘揚鈞竊取我
    的鞋子時，手上拿1 隻鞋子，另外1 隻掉在途中」、「我有
    看見竊嫌行竊，但我從住家門口見竊嫌形跡可疑，我打開門
    後，竊嫌就立刻逃離，而我的鞋子1 隻掉在住家大門地上，
    另1 隻掉落在電梯門口地上」云云（見警卷第6 頁、第8 頁
    ）；然其於本院審理中則結證稱：「我是沒有看到被告拿我
    的鞋子，但是他跑掉，我去制止時，鞋子就掉在門外的走廊
    上，該走廊是通往電梯。」、「（被告問：為何與警察說我
    偷你的鞋子？）因為我之前鞋子有掉過。」、「（被告問：
    為何指控我偷竊？）因為我之前有掉過鞋子，且有調閱過錄
    影帶，說曾經有陌生男子，好像就是在場的被告，因為影像
    上也有禿頭，但不是很清楚，所以我就有在注意，當天被告
    就到我家門口鬼鬼祟祟，他一跑我就去抓，被告身上沒有我
    的東西，但是我的球鞋掉在走廊上，而該球鞋本來應該是在
    鞋架上面。」云云（見院二卷第31至32頁）。證人即告訴人
    既於警詢中指述看見被告竊取鞋子手上拿著1 隻鞋，然證人
    即告訴人李忠誠卻又於本院審理中證述：伊沒有看到被告拿
    伊的鞋子，但是他跑掉，伊去制止時，鞋子就掉在門外的走
    廊上，被告身上沒有伊的東西云云，顯見證人即告訴人李忠
    誠指述被告竊盜之情形先後不一，即有瑕疵。
  2.觀諸卷附之現場及監視器翻拍照片所示，僅能看出事發後現
    場鞋子掉落位置及被告尾隨不知情住戶進入上開大樓電梯之
    情形，然尚無從得悉鞋子究為何人拿取，應認該現場及監視
    器翻拍照片，尚不足為不利被告之積極證據。另被告若意在
    行竊，則何以未攜帶塑膠袋或袋子，以便於帶走行竊之鞋子
    及隱藏竊取之物，亦顯有可疑？再者，被告就其前往上開大
    樓952 號5 樓之15號住宅係為找蒲月昭要債一節，提出兆豐
    國際商業銀行國內匯款申請書影本1 張（見院一卷第20頁）
    用以佐證說明蒲月昭與其確有債務糾葛，而證人蒲月昭亦於
    本院審理中結證稱：「（問：有無與被告有債務、感情等糾
    紛？）只有財物糾紛。」、「（問：100 年4 月28日之前你
    跟被告的財物糾紛是否尚存？）還有一些債務關係，我是欠
    被告錢，但是已經處理了」、「（問：你有無將販賣的成衣
    放在李忠誠住處即三民區○○○路952 號5 樓公園名第大廈
    ？）有。（問：李忠誠有無將住處鑰匙或磁卡交付給你方便
    你進出？有。」等語（見院二卷第36頁），可見被告主觀上
    認定蒲月昭有進出上開大樓952 號5 樓之15號住宅，因而設
    法進入上開大樓找蒲月昭要債，係屬可能。是本案主要據以
    認定被告有行竊罪嫌之證據即卷附之現場暨監視器翻拍照片
    及證人即告訴人李忠誠之指認，惟依前開所述，上開照片並
    無法使任何觀看之人均可明確看出行竊告訴人之鞋子即係被
    告，而證人即告訴人李忠誠之指述及證述復有前開瑕疵可指
    ，實難僅憑其一人之指述即認被告確有為本件竊盜犯行。又
    公訴人論辯：既然告訴人已與被告發生扭打，已經足以制服
    被告，又何必離開被告回到住處門外，取鞋丟擲被告後再回
    到現場與被告扭打，被告抗辯係告訴人以鞋丟擲被告並不合
    常理等情，惟查，告訴人之指述及證述既有前開之瑕疵，復
    無其他確切證據足資佐證，被告上開之抗辯縱與常理有違，
    亦無法遽採為不利被告之認定。
  (五)從而，本件公訴人所舉前開證據，尚不足使本院不致有所懷
    疑，而得確信被告有公訴意旨所指竊盜未遂犯行，致使無從
    形成有罪之確信，則依罪證有疑利於被告之證據法則，即不
    得遽為不利被告之認定。此外，復查無其他積極證據足認被
    告有公訴人所指之上述犯行，揆諸首揭說明，本應為被告此
    部分犯行為無罪之諭知，惟公訴意旨認此部分倘成立犯罪，
    與上開論罪科刑之侵入住宅部分，係屬實質上一罪關係，爰
    不另為無罪之諭知。
據上論斷，應依刑事訴訟法第299 條第1 項前段，刑法第306 條
第1 項、第47條第1 項、第41條第1 項前段，刑法施行法第1 條
之1 第1 項、第2 項前段，判決如主文。
本案經檢察官吳美齡到庭執行職務。
中    華    民    國  100     年    10    月    18    日
                  刑事第二十庭  審判長 法  官  林永村
                                       法  官  蔡書瑜
                                       法  官  李爭春
以上正本證明與原本無異。
如不服本判決應於收受送達後10日內向本院提出上訴書狀，並應
敘述具體理由；如未敘述上訴理由者，應於上訴期間屆滿後20日
內向本院補提理由書（均須按他造當事人之人數附繕本）「切勿
逕送上級法院」。
中    華    民    國  100     年    10    月    18    日
                                       書記官  王資惠
附錄本判決論罪之法條：
中華民國刑法第306條
（侵入住居罪）
無故侵入他人住宅、建築物或附連圍繞之土地或船艦者，處1 年
以下有期徒刑、拘役或3 百元以下罰金。
無故隱匿其內，或受退去之要求而仍留滯者，亦同。